臺灣苗栗地方法院刑事判決
111年度金訴字第177號
公  訴  人  臺灣苗栗地方檢察署檢察官
被      告  張位伊



上列被告因洗錢防制法等案件，經檢察官聲請簡易處刑（111年
度偵字第4441號、第4455號、第6293號），本院認為不得以簡易
處刑，改依通常程序判決如下：
    主  文
本件公訴不受理。
    理  由
一、本件聲請簡易判決處刑意旨係以：被告張位伊可預見一般取
    得他人金融帳戶常與財產犯罪有密切關聯，亦知悉詐欺之人經
    常利用他人存款帳戶、提款卡及密碼作為收受、提領犯罪所
    得並便利隱匿犯罪所得去向之用，以逃避國家追訴、處罰，
    仍不違背其本意，因聽聞友人「翁紹仁」言及提供帳戶可獲
    取新臺幣(下同)3萬元之報酬，竟基於幫助洗錢及幫助詐欺
    取財之不確定故意，於民國111年1月間某日，先與「翁紹仁」
    相約在苗栗縣竹南鎮「龍鳳宮」前處與某真實姓名不詳之詐
    欺集團成員見面後，與該詐欺集團成員同往臺北市某旅館，
    將其向華南商業銀行所申辦之帳號000-000000000000號帳戶
    （下稱系爭帳戶）之存摺、網路銀行帳號及密碼，交予該詐
    欺集團成員。嗣該詐欺集團成員取得上開帳戶資料後，即共
    同基於意圖為自己不法所有之犯意聯絡，而為下列犯行：㈠
    在臉書張貼登入全民接單網站，適施子絃瀏覽後點選網站LI
    NE連結聯繫，詐欺集團成員佯稱每日保證三單即可賺錢云云
    ，致施子絃陷於錯誤，於111年1月23日20時許，將3萬元匯
    入系爭帳戶。㈡在網路張貼兼職廣告，適林鈺英瀏覽後點選
    網站LINE連結聯繫，詐欺集團成員佯稱需先轉帳儲值，致林
    鈺英陷於錯誤，先後於111年1月23日20時37分、同日20時38
    分、同日20時38分，分別將5萬元、4萬9999元、1元匯入系
    爭帳戶。㈢使用交友軟體與吳宜容攀談，復使用LINE佯稱可
    註冊加入投資平台投資外匯及虛擬貨幣獲利，致吳宜容陷於
    錯誤，先後於111年1月22日15時19分、15時20分、111年1月
    23日13時33分、13時34分、13時37分、13時38分，將5萬元
    、5萬元、5萬元、5萬元、5萬元、5萬元匯入系爭帳戶，旋
    遭詐欺集團成員使用網路銀行移轉一空，以此方式隱匿犯罪
    所得去向。嗣經施子絃、林鈺英、吳宜容發覺受騙，報警循
    線查悉上情【以下稱甲案】，因認被告張位伊上揭所為，係
    涉犯刑法第30條第1項、第339條第1項之幫助詐欺取財、刑
    法第30條第1項、洗錢防制法第14條第1項之幫助一般洗錢罪
    嫌等語。
二、按檢察官聲請以簡易判決處刑之案件，經法院認為有於審理
    後，認應為不受理判決之諭知者，應適用通常程序審判之，
    刑事訴訟法第451條之1第4項第3款、第452條分別定有明文
    。次按案件有下列情形之一者，應諭知不受理之判決：二、
    已經提起公訴或自訴之案件，在同一法院重行起訴者；第16
    1條第4項、第302條至第304條之判決，得不經言詞辯論為之
    ，刑事訴訟法第303條第2款、第307條亦分別定有明文。次
    按一事不再理為刑事訴訟法上一大原則，對同一被告之一個
    犯罪事實，祇有一個刑罰權，不容重複裁判，故檢察官就同
    一被告之同一犯罪事實，無論其為先後兩次在同一法院起訴
    ，或在一個起訴書內重複追訴，法院均應依刑事訴訟法第30
    3條第2款就重行起訴部分諭知不受理之判決；所稱同一案件
    應包括實質上一罪與裁判上一罪（最高法院108年度台非字
    第17號判決意旨參照）。所謂同一案件，係指被告相同，犯
    罪事實亦相同者，包括事實上一罪、法律上一罪之實質上一
    罪（如接續犯、繼續犯、集合犯、結合犯、吸收犯、加重結
    果犯等屬之）及裁判上一罪（如想像競合犯）（最高法院10
    9年度台上字第5607號判決意旨參照）。
三、經查：
  ㈠另案被告張位伊與翁紹仁為同事，其等均能預見將金融機構
    帳戶提供給沒有信任基礎的人使用，很可能使該帳戶成為詐
    騙集團成員用以收受不法所得之犯罪工具，竟均基於縱使有
    人將其所提供之金融帳戶作為財產犯罪工具，也不違背其本
    意之不確定故意，翁紹仁於111年1月19日前之某時，透過臉
    書「偏門」工作社團從真實姓名年籍不詳之「Kie」得知介
    紹他人交付帳簿並接受監控可獲得5,000元之仲介費。翁紹
    仁遂提供「Kie」之聯繫方式，告知被告張位伊提供帳戶予
    「Kie」並接受可獲得報酬，然所提供帳戶嗣後可能有成為
    警示帳戶等語，被告張位伊知悉上情仍依翁紹仁之指示，將
    其所申請華南銀行帳號000-000000000000號先行設定網路銀
    行帳號及密碼，並於111年1月19日由翁紹仁搭載張位伊前往
    位於竹南龍鳳宮前將本案帳戶提款卡及存摺交予「Kie」使
    用。嗣「Kie」收受本案帳戶資料後即意圖為自己不法之所
    有，基於詐欺取財之犯意聯絡，於附表所示時間，以附表所
    示方式，向附表所示之人施用詐術，致附表所示之人因而陷
    於錯誤，將附表所示之金額匯入本案帳戶，並將上開帳戶內
    款項提領或轉匯至其他帳戶，翁紹仁與被告張位伊即以此方
    式幫助「Kie」詐取財物，並掩飾、隱匿該等犯罪所得之去
    向乙節，業經臺灣苗栗地方檢察署檢察官以111年度偵字第4
    914號、第4504號提起公訴，並於111年8月9日繫屬於本院，
    由本院111年度原金訴字第7號審理中【以下稱乙案】，有臺
    灣苗栗地方檢察署111年8月4日苗檢松溫111偵4504字第1119
    019003號函上所蓋本院收文章戳記載之日期、該案起訴書、
    臺灣高等法院被告前案紀錄表各1份附卷可稽（見本院苗金
    簡字卷第41至43頁）。　
  ㈡經查，被告張位伊於甲案所提供其華南商業銀行帳號000-000
    000000000號帳戶之存摺、網路銀行帳號及密碼，核與被告
    張位伊於乙案提供該帳戶、時間及地點相同，且甲、乙案之
    告訴人受詐騙而匯款之時間接近，足見被告張位伊係以一提
    供其華南商業銀行帳戶之幫助行為，使詐欺者得以遂行多次
    詐欺取財、一般洗錢犯行；又甲案所示告訴人施子絃、林鈺
    英、吳宜容，與乙案如附表所示告訴人蔡淑蓉、王榮逸、潘
    暐傑雖不相同，惟被告張位伊係以一提供其華南商業銀行帳
    戶資料之幫助行為，使詐欺者得以詐欺如上開告訴人並從事
    一般洗錢行為，乃一幫助行為而犯數罪名之想像競合犯，是
    甲案與乙案屬裁判上一罪之同一案件。惟臺灣苗栗地方檢察
    署檢察官就甲案部分，以111年度偵字第4441號、第4455號
    、第6293號向本院聲請簡易判決處刑，並於111年8月31日以
    111年度苗金簡字第211號繫屬本院等情，有臺灣苗栗地方檢
    察署111年8月31日苗檢松敬111偵4441字第1119021353號函
    上所蓋本院收文章戳記載之日期、臺灣高等法院被告前案紀
    錄表各1份附卷可憑（見本院苗金簡字卷第5頁），是甲案部
    分顯係就已經提起公訴之同一案件重行起訴，揆諸前開說明
    ，本院就後繫屬之甲案部分，依法應為不受理判決。
  ㈢從而，檢察官就甲案部分聲請簡易判決處刑，乃對於同一案
    件重行起訴，依法應為不受理判決，揆諸上開說明，本案顯
    不合刑事訴訟法第449條所定得以簡易判決處刑之案件，應
    由本院改依通常程序審理，爰不經言詞辯論，逕為諭知不受
    理之判決。
據上論斷，應依刑事訴訟第452條、第303條第2款、第307條，判
決如主文。
本案經檢察官陳昭銘聲請簡易判決處刑。
中　　華　　民　　國　　111 　年　　9 　月　　 22 　　日
                  刑事第一庭  審判長法  官  陳茂榮
                                    法  官  顏碩瑋
                                    法  官  柳章峰
以上正本證明與原本無異。
如不服本判決應於收受判決後20日內向本院提出上訴書狀，並應
應敘述具體理由。其未敘述上訴理由者，應於上訴期間屆滿後20
日內向本院補提理由書(均須按他造當事人之人數附繕本)「切勿
逕送上級法院」。告訴人或被害人如對本判決不服者，應具備理
由請求檢察官上訴，其上訴期間之計算係以檢察官收受判決正本
之日期為準。
   　　                           　書記官  葉靜瑜
中　　華　　民　　國　　111 　年　　9 　　月　　23　　日
乙案之附表:
編號 告訴人  詐騙時間 施用詐術 匯款時間   匯款金額 （不含手續費）  1 蔡淑蓉 111年1月12日 詐欺集團自稱思思向蔡淑蓉向佯稱可協助轉帳投資云云，致蔡淑蓉陷於錯誤，即依指示匯款。 111年1月22日晚上7時24分、7時25分 5萬、4萬元  2 王榮逸 111年1月13日 詐騙集團透過網路廣告以暱稱「琳瑄」結識王榮逸，向其佯稱可透過其投資獲利云云，致王榮逸陷於錯誤，即依對方指示匯款。 111年1月23日晚上7時9分 3萬元   3 潘暐傑 111年1月12日 詐欺集團自稱思思向潘暐傑向佯稱可協助轉帳投資云云，致潘暐傑陷於錯誤，即依指示匯款。 111年1月22日下午5時15分、111年1月25日下午3時10分 5萬、3萬元